最高法院刑事判決　　　　　　　　　　　　　　　九十三年度台上字第五五六０號
　　上　訴　人　甲○○
　　　　　　　　　　　　（另案在台灣高雄監獄執行中）
右上訴人因強盜等罪案件，不服台灣高等法院高雄分院中華民國九十三年八月十日第
二審判決（九十三年度上訴字第五八０號，起訴案號：台灣高雄地方法院檢察署九十
二年度偵字第二０六二六號），提起上訴，本院判決如左：
    主  文
原判決關於甲○○部分撤銷，發回台灣高等法院高雄分院。
    理  由
本件原判決認定：上訴人甲○○曾於民國八十七年間，因犯槍砲彈藥刀械管制條例罪
，經台灣高雄地方法院判處有期徒刑一年二月確定，於九十一年十二月二十九日執行
完畢，仍不知悔改。於九十二年十月十日上午三時許騎機車在高雄市左營區○○○路
逡巡時，遇見其友鄭博忠（已經原審判刑確定）亦騎所竊得之ＭＪＪ∣四三０號機車
途經該地，上訴人乃向鄭博忠提議搶、劫作案，二人乃共同基於意圖為自己不法所有
之犯意聯絡，各騎機車先至左營派出所後面之上訴人朋友家，從上訴人之機車上取得
而共同攜帶上訴人所有客觀上足以危害人之生命身體，依社會通常觀念可供兇器使用
之小武士刀（非屬槍砲彈藥刀械管制條例管制之刀械）及水果刀各一支，且頭戴其等
所有之安全帽各一頂，以防他人察見其等之容貌而敗露行跡，再由鄭博忠駕駛該ＭＪ
Ｊ∣四三０號機車附載上訴人駛往高雄縣梓官鄉方向遊蕩，並尋找下手目標。迨至九
十二年十月十日上午四時十分許，上訴人、鄭博忠駕駛上開機車行經高雄縣梓官鄉蚵
仔寮中正橋下時，見陳登陽獨自一人駕駛機車，認有機可趁，乃趨近上前攔下陳登陽
之機車後，鄭博忠即拔下陳登陽之機車鑰匙，上訴人則持小武士刀架在陳登陽脖子上
，喝令陳登陽將身上財物交出，致使陳登陽不能抗拒。陳登陽告知其身上僅有現金新
台幣（下同）七十元，上訴人、鄭博忠嫌錢太少，乃騎車離去，詎經過二、三個紅綠
燈路口後，渠等心有不甘，竟又折返喝令陳登陽交出身上財物，陳登陽無力抗拒，只
好將身上僅有之現金七十元交予上訴人、鄭博忠，並哀求上訴人、鄭博忠返還其機車
鑰匙，惟渠等置之不理並騎車揚長而去。旋於同日上午五時十分許，鄭博忠駕駛機車
搭載上訴人攜帶上開小武士刀、水果刀，及頭戴前述安全帽，行經高雄縣橋頭鄉○○
路與甲樹路口時，見有某姓名籍址不詳操大陸口音之成年婦女騎腳踏車持有手提袋一
個（內裝女用便帽一頂、袖套一副），復均另行起意，並共同基於意圖為自己不法所
有之犯意聯絡，由坐於後座之上訴人下手搶奪該婦女之手提袋一個，得逞後正欲逃逸
時，該婦女即高喊搶奪。適高雄縣警察局岡山分局橋頭分駐所執行治安防搶勤務之警
員王國輝、王英祥經過，即驅車前往圍捕，於追緝至高雄縣橋頭鄉○○路二五二號前
時，將鄭博忠、上訴人所駕駛機車攔下，鄭博忠、上訴人乃棄車逃逸，惟鄭博忠仍經
警逮捕，並在機車踏板上扣得小武士刀、水果刀各一支及所搶得之手提袋一個，暨鄭
博忠所戴之安全帽一頂，惟上訴人則趁隙逃逸。俟王國輝、王英祥返回案發現場，該
名遭搶之婦女已行蹤不明等情。因而維持第一審論處上訴人以共同意圖為自己不法之
所有，攜帶兇器，而搶奪他人之動產（累犯）及共同意圖為自己不法之所有，攜帶兇
器，以強暴至使不能抗拒，而取他人之物（累犯）等罪刑部分之判決，駁回上訴人在
第二審之該部分上訴，固非無見。
惟查：刑事訴訟法第一百五十六條第二項規定「被告或共犯之自白，不得作為有罪判
決之唯一證據，仍應調查其他必要之證據，以察其是否與事實相符」。其立法旨意乃
在防範被告自白或共犯之虛擬致與真實不符，故對自白在證據上之價值加以限制，明
定須藉補強證據以擔保其真實性。又上開所謂共犯，應包括任意共犯及必要共犯，因
利用共犯之自白或其他不利於己之陳述，為認定被告犯罪之證據，不特與利用被告自
己之自白作為其犯罪之證明同有自白虛偽性之危險，亦不免有嫁禍於被告而為虛偽供
述之危險。再法院就被告本人之案件調查共同被告時，該共同被告準用有關人證之規
定，刑事訴訟法第二百八十七條之二復定有明文，該法條既稱準用有關人證之規定，
則法院就被告本人之案件調查共同被告時，該共同被告雖準用有關證人之規定而予具
結，但應不影響其仍為共同被告之身分，故此時應仍有刑事訴訟法第一百五十六條第
二項規定之適用。本件原判決以共同被告鄭博忠於第一審審理中，經法院告知其有刑
事訴訟法第一百八十一條之拒絕證言權後，其仍同意作證，並經法院諭知具結之義務
及偽證之處罰後，命其具結作證，其所為之證述，已獲一定程度之擔保，與一般證人
經具結之證言無異，而認其陳述之性質當非刑事訴訟法第一百五十六條第二項所定之
「共犯之自白」，即再不受該條文有關自白證明力法定限制之規範（見原判決第九頁
第六行至第十六行），已有適用法則不當之違法。另原判決係以鄭博忠之供述，資為
認定上訴人有與其共犯本案之唯一證據，但鄭博忠就供犯本案之ＭＪＪ∣四三０號機
車來源，於警詢時供稱：係上訴人騎來的云云（見警卷第九頁），嗣於檢察官偵查及
原審審理中則改稱：是伊偷來的云云（見偵查卷第三十三頁；原審卷第九十三頁）；
另其對持以供犯本案用之小武士刀及水果刀來源，或稱：上訴人所有云云（見警卷第
八頁反面），或稱：伊不知道云云（見偵查卷第三十三頁）；又其對如何與上訴人相
遇，或稱：伊係於九十二年十月十日淩晨三時多，在高雄市楠梓區援中港碰到上訴人
的云云（見警卷第八頁），或稱：伊在左營大路碰到上訴人的云云（見偵查卷第三十
三頁），前後供述不一，且其於獲案之初，猶竭力推諉淡化自己之責任，謂其僅在機
車上把風，並曾叫甲○○不要搶云云（見警卷第八頁），是其證言是否真實可信，已
不能無疑。況依上開所述，鄭博忠之供詞尚不得作為上訴人有罪判決之唯一證據，自
須調查其他必要之補強證據以資判斷，乃原審未進一步詳予調查，為必要之論斷及說
明，徒以鄭博忠之供述，遽採為論處上訴人加重強盜、加重搶奪罪刑之基礎，尚嫌速
斷；再上訴人始終堅決否認與鄭博忠共犯本案，並辯稱：伊左肩以前曾因發生車禍，
於本案發生時還裝著架鐵，根本沒有力量去握機車把手，無法做出像鄭博忠所指犯罪
行為之動作等語（見偵查卷第三十五頁），所辯是否屬實，攸關鄭博忠之供述是否實
在及上訴人有否本件犯行，原審卻未予究明，復不於判決理由中敘明不予調查之理由
，均有應於審判期日調查之證據而未予調查及判決理由不備之違法。上訴意旨指摘原
判決不當，非無理由，應認原判決關於上訴人之部分有撤銷發回更審之原因。
據上論結，應依刑事訴訟法第三百九十七條、第四百零一條，判決如主文。
中　　　華　　　民　　　國　　九十三　　年　　　十　　　月　　二十一　　日
                              最高法院刑事第八庭
                                  審判長法官  陳　炳　煌
                                        法官  陳　世　雄
                                        法官  韓　金　秀
                                        法官  吳　信　銘
                                        法官  蕭　仰　歸
      右正本證明與原本無異
                                              書  記  官
中　　　華　　　民　　　國　　九十三　　年　　　十　　　月　　二十七　　日
                                                                        Ｃ
